臺灣高等法院臺中分院刑事判決　　　　100年度上訴字第183號
上　訴　人
即　被　告　林宦利
上列上訴人因違反毒品危害防制條例案件，不服臺灣臺中地方法
院99年度訴字第3088號中華民國99年11月26日第一審判決（起訴
案號：臺灣臺中地方法院檢察署99年度毒偵字第1583號），提起
上訴，本院判決如下：
    主    文
上訴駁回。
    犯罪事實
一、林宦利曾因施用毒品案件，經送觀察、勒戒後，認有繼續施
    用毒品之傾向，令入戒治處所強制戒治，於民國97年6月20
    日執行完畢釋放出所，由臺灣臺中地方法院檢察署檢察官以
    97年度戒毒偵字第311號為不起訴處分。竟仍不知悔改，復
    基於施用第一級毒品之犯意，於99年4月22日凌晨1、2時許
    ，在臺中縣沙鹿鎮（現改制為臺中市沙鹿區○○○路117號
    之光田醫院6053號病房內，以注射針筒注射之方式，施用第
    一級毒品海洛因1次；另基於施用第二級毒品之犯意，於99
    年4月22日凌晨1、2時許，在上開醫院內，以燒烤玻璃球以
    吸食其煙霧之方式，施用第二級毒品甲基安非他命1次。嗣
    於99年4月22日凌晨3時許，因在光田醫院施用海洛因為醫院
    護士發現，並報警處理，而為警在光田醫院6053號病房內，
    當場查獲，並扣得其持有之海洛因1小包（驗餘淨重0﹒3702
    公克）及其所有供施用犯罪所用之注射針筒1支。再經警方
    採集林宦利尿液送鑑後，鑑定結果呈安非他命、甲基安非他
    命、可待因及嗎啡陽性反應，因而查得上情。
二、案經臺中縣警察局清水分局（現改制為臺中市政府警察局清
    水分局）報請臺灣臺中地方法院檢察署檢察官偵查起訴。
    理    由
一、證據能力之說明：
（一）按法院或檢察官得囑託醫院、學校或其他相當之機關、團
      體為鑑定，或審查他人之鑑定，並準用第203條至第206條
      之1之規定（不包括第202條囑託個人鑑定時應命鑑定人於
      鑑定前具結之規定），而鑑定之經過及其結果，應命鑑定
      人以言詞或書面報告，刑事訴訟法第208條第1項前段及第
      206條第1項分別定有明文。另現行刑事訴訟法關於鑑定之
      規定，除選任自然人充當鑑定人外，另設有囑託機關鑑定
      制度。依刑事訴訟法第198條、第208條之規定，不論鑑定
      人或鑑定機關、團體，固均應由法院、審判長、受命法官
      或檢察官視具體個案之需要而為選任、囑託，並依同法第
      206條之規定，提出言詞或書面報告，始符合同法第159條
      第1項所定得作為證據之「法律有規定」之情形，否則所
      為之鑑定，仍屬傳聞證據。然於司法警察機關調查中之案
      件，為因應實務上，或因量大、或有急迫之現實需求，併
      例行性當然有鑑定之必要者，例如毒品之種類與成分、尿
      液之毒品反應，或者槍、彈有無殺傷力等鑑定，基於檢察
      一體原則，得由該管檢察長對於轄區內之案件，以事前概
      括選任鑑定人或囑託鑑定機關、團體之方式，俾便轄區內
      之司法警察官、司法警察對於調查中之此類案件，得即時
      送請先前已選任之鑑定人或囑託之鑑定機關、團體實施鑑
      定，以求時效（見法務部92年9月1日法檢字第0920035083
      號函參照，刊載於法務部公報第312期）。此種由檢察機
      關概括選任鑑定人或概括囑託鑑定機關、團體，再轉知司
      法警察官、司法警察於調查犯罪時參考辦理之作為，法無
      明文禁止，係為因應現行刑事訴訟法增訂傳聞法則及其例
      外規定之實務運作而為。此種由司法警察官、司法警察依
      檢察官所概括選任之鑑定人或囑託鑑定機關、團體所為之
      鑑定結果，與檢察官選任或囑託為鑑定者，性質上並無差
      異，同具有證據能力。本案卷附之詮昕科技股份有限公司
      99年5月4日濫用藥物尿液檢驗報告（含警方委託檢驗尿液
      代號與真實姓名對照表）、行政院衛生署草屯療養院99年
      6月2日草療鑑字第0990500178號鑑定書，係依據刑事訴訟
      法第159條之立法理由及同法第206條規定，復審酌毒品鑑
      定報告均係由專業機關人員本於其專業知識及儀器所作成
      ，自具有證據能力。
（二）扣案之海洛因1小包（驗餘淨重0﹒3702公克）及注射針筒
      1支，均非屬供述證據而無傳聞法則之適用。且上開扣案
      之物品係由警員依法定程序合法扣得，且亦與本案具有關
      聯性，復經本院於審理中踐行調查程序，當有證據能力。
二、認定犯罪事實所憑之證據及理由：
    訊據上訴人即被告林宦利（下稱被告）對其有於前揭時、地
    施用第一級毒品海洛因、第二級毒品甲基安非他命之事實，
    據其於警詢、偵查及原審、本院審理時坦承不諱，且經其同
    意採集其尿液送驗結果，確呈嗎啡、可待因及甲基安非他命
    、安非他命陽性反應，此有警方委託檢驗尿液代號與真實姓
    名對照表（見警卷第23頁）、詮昕科技股份有限公司於99年
    5月4日出具之濫用藥物尿液檢驗報告（見偵查卷第22頁）附
    卷可稽。而海洛因施用入人體後水解還原成嗎啡，再循嗎啡
    之代謝方式排出體外，已據行政院衛生署藥物食品檢驗局（
    81）藥檢壹字第006431號函說明綦詳。此外，復有白粉1小
    包、注射針筒1支可資佐證，而扣案之白粉1小包，經送請行
    政院衛生署草屯療養院鑑定之結果，檢出第一級毒品海洛因
    成份，驗餘淨重0.3702公克等情，亦有該院99年6月2日草療
    鑑字第0990500178號鑑定書1份在卷可證。據此，足徵被告
    前揭自白核與事實相符，堪予採信，本案事證明確，被告上
    開施用第一級毒品、第二級毒品犯行洵堪認定。又被告曾因
    施用毒品案件，經送觀察、勒戒後，認有繼續施用毒品之傾
    向，令入戒治處所強制戒治，於97年6月20日執行完畢釋放
    出所，由臺灣臺中地方法院檢察署檢察官以97年度戒毒偵字
    第311號為不起訴處分等情，有臺灣高等法院被告前案紀錄
    表1份在卷足按，是其於強制戒治執行完畢後之5年內再犯本
    案之施用毒品案件，自應依法追訴、處罰。
三、論罪科刑之理由：
（一）核被告所為，係犯毒品危害防制條例第10條第1項之施用
      第一級毒品罪、同條第2項之施用第二級毒品罪。被告施
      用第一級毒品海洛因、第二級毒品甲基安非他命前之其持
      有第一級毒品、第二級毒品行為，本應以持有毒品論，惟
      其持有後進而施用，其持有之低度行為，應為施用之高度
      行為吸收，不另論其持有第一、二級毒品罪。
（二）被告施用第一級毒品海洛因、第二級毒品甲基安非他命各
      一次之行為，均係為滿足各次之毒癮，是其犯意各別，其
      行為互殊，應予分論併罰。
（三）被告上訴意旨認為：其有於警詢中供出毒品來源為綽號「
      大頭」之人，並提出該「大頭」男子使用之門號00000000
      00號行動電話予偵辦該案員警，並於偵查中提供該上手資
      料，應不難以此行動電話調閱通聯紀錄，詳為調查，原審
      對此應屬對被告有利之重大事項，未予進一步調查，顯有
      應能調查而未盡調查詳實之嫌云云。然按犯毒品危害防制
      條例第4條第2項販賣第二級毒品罪，供出毒品來源，因而
      查獲者，依同條例第17條第1項得減輕其刑之規定，其所
      稱「供出毒品來源，因而查獲者」，係指被告供出毒品來
      源之有關資料，諸如前手之姓名、年籍、住居所、或其他
      足資辨別之特徵等，使調查或偵查犯罪之公務員因而對之
      發動調查或偵查並查獲者而言（最高法院97年度臺上字第
      1475號判決意旨可供參照）。經原審函詢臺灣臺中地方法
      院檢察署有無因被告供出毒品來源因而查獲其他正犯或共
      犯之情形，該署覆稱﹕「被告林宦利僅供出上手係綽號『
      大頭』之男子，惟並未提及其真實姓名、年籍，且據被告
      提供『大頭』使用之0000000000門號，經分他案追查，亦
      查無具體販毒事證，且該他案業已簽結，故並無因被告供
      述而查獲上手之情形」等語，有該署99年11月17日中檢輝
      民99毒偵1583字第146702號函1份附卷可稽（見原審卷第
      24頁）。是本案被告因僅供出綽號、行動電話號碼，但未
      明確供出前手之姓名、年籍、住居所、或其他足資辨別之
      特徵，以致檢察官查無實證，並無因被告供述而查獲上手
      之情形，依上述說明，尚與毒品危害防制條例第17條第1
      項之減刑規定不符，被告此部分上訴意旨尚有誤會。另原
      審對此涉及被告是否有刑罰減輕事由之書證，未於原審審
      理時提示予被告宣讀、供其閱覽或告以要旨（見刑事訴訟
      法第310條、第165條），其審理程序尚有瑕疵，然此書證
      於本院審理時已踐行上開調查程序，使被告有申辯之機會
      ，則原審此項程序之瑕疵應視為已經治癒（見最高法院72
      年臺上字第5047號判例意旨），並予敘明。
（四）原審法院就被告所犯施用第一、二級毒品之犯行，認被告
      罪證明確，適用毒品危害防制條例第10條第1項、第2項、
      、第18條第1項、刑法第11條、第38條第1項第2款規定，
      依簡式審判決程序，分別量處有期徒刑八月、四月，應執
      行有期徒刑十月，並說明扣案之海洛因1小包（驗餘淨重
      0.3702公克），依毒品危害防制條例第18條第1項之規定
      宣告沒收銷燬之；扣案之注射針筒1支，為被告所有且供
      犯罪所用之物，依刑法第38條第1項第2款之規定宣告沒收
      之。核其認事用法均無違誤，量刑亦屬妥適，應予維持。
      被告上訴意旨如前所述，並無理由，又其於本院審理時請
      求從輕量刑云云，惟審酌被告施用第一、二級毒品，前經
      觀察、勒戒及強制戒治執行完畢後，仍不知戒惕，一再施
      用，無視於毒品對於自身健康之戕害及國家對於杜絕毒品
      犯罪之禁令，不知戒除惡習，惡性非輕，然念及坦承犯行
      ，態度良好，其施用毒品並無危害他人，被告犯罪手段尚
      屬平和，所生損害尚非鉅大，且被告犯後於原審審理時坦
      承犯行，尚見悔意之犯罪後態度，暨施用毒品者均有相當
      程度之成癮性及心理依賴，其犯罪心態與一般刑事犯罪之
      本質並不相同，應側重適當之醫學治療及心理矯治為宜等
      一切情狀，認為原審所為各罪量刑及所定之執行刑，均屬
      適當，被告之上訴並無理由，應予駁回。
據上論斷，應依刑事訴訟法第368條，判決如主文。
本案經檢察官陳惠珠到庭執行職務。
中    華    民    國   100    年    3     月    2     日
            刑事第十二庭  審判長法  官  康  應  龍
                                法  官  黃  家  慧
                                法  官  楊  真  明
以上正本證明與原本無異。
施用第一級毒品罪部分得上訴。
施用第二級毒品罪部分不得上訴。
如不服本判決應於收受送達後十日內向本院提出上訴書狀，其未
敘述上訴理由者，並得於提起上訴後十日內向本院補提理由書（
均須按他造當事人之人數附繕本）「切勿逕送上級法院」。
                                書記官  李  淑  芬
中    華    民    國   100    年    3     月    2     日
附錄本判決論罪科刑法條
毒品危害防制條例第10條：
  施用第一級毒品者，處六月以上五年以下有期徒刑。
  施用第二級毒品者，處三年以下有期徒刑。